【裁判字號】    99,上訴,1439
【裁判日期】    991109
【裁判案由】    違反藥事法等
【裁判全文】
臺灣高等法院刑事判決                99年度上訴字第1439號
上  訴  人
即  被  告  甲○○
選任辯護人  王東山律師
            林孝甄律師
            許富雄律師
上列上訴人因違反藥事法等案件，不服臺灣板橋地方法院98年度
訴字第1619號，中華民國99年3 月10日第一審判決（起訴案號：
臺灣板橋地方法院檢察署97年度偵字第655 號），提起上訴，本
院判決如下：
    主  文
原判決撤銷。
甲○○連續製造偽藥，處有期徒刑捌月，減為有期徒刑肆月，緩
刑貳年，並應向公庫支付新臺幣貳拾萬元。扣案之偽藥「牙寶貝
」壹組（含「潔白粒子」、「齒色還原液」及「牙周復健液」）
均沒收。
    事  實
一、甲○○係僾諦爾開發設計企業有限公司之負責人，明知未向
    中央衛生機關申請查驗登記，並經核領藥品許可證，不得擅
    自製造藥品，且知其所欲生產製造之「牙寶貝」產品（含如
    附表所示之物），含有載明於中華藥典之藥品，竟未向中央
    衛生機關申請查驗登記，經核准取得許可證，為供販賣之目
    的，基於製造、販賣偽藥之概括犯意，自民國80年至94 年4
    月間止，利用不知情之光南化學工廠股份有限公司為其製造
    「牙寶貝」產品，且為使其產品利於販賣，基於詐欺取財之
    概括犯意，於其「牙寶貝」產品之外包裝上標示「依衛署藥
    字：361180號製造」等字樣，以此方式在臺灣各地區夜市以
    現場擺攤之方式販賣「牙寶貝」產品，致不特定消費者陷於
    錯誤，誤以為該產品業經中央衛生主管機關審驗合格發給許
    可證而購買之。嗣中天電視台接獲民眾檢舉，經派員現場採
    訪及取得「牙寶貝」產品送請學術機構檢驗其療效，並於95
    年4月10日晚間新聞播出後，始悉上情。
二、案經臺灣士林地方法院檢察署檢察官簽分並呈請臺灣高等法
    院檢察署檢察長令轉臺灣板橋地方法院檢察署檢察官偵查起
    訴。
    理  由
一、按被告以外之人於審判外之言詞或書面陳述，除法律有規定
    者外，不得作為證據，刑事訴訟法第159 條第1 項固有明文
    。然依同法第159 條之5 規定：「被告以外之人於審判外之
    陳述，雖不符前4 條之規定，而經當事人於審判程序同意作
    為證據，法院審酌該言詞陳述或書面陳述作成時之情況，認
    為適當者，亦得為證據。當事人、代理人或辯護人於法院調
    查證據時，知有第159 條第1 項不得為證據之情形，而未於
    言詞辯論終結前聲明異議者，視為有前項之同意」，其立法
    旨趣無非係慮及傳聞證據未經當事人之反對詰問予以核實，
    原則上先予排除，惟若當事人已放棄詰問或未聲明異議，基
    於證據資料愈豐富，愈有助於真實發見之理念，且強化言詞
    辯論主義，法院仍可承認該傳聞證據之證據能力。本案所引
    非供述證據之證據能力，經檢察官、被告及其辯護人於本院
    表示無意見，並同意引為本案證據（見本院卷第40頁反面）
    而迄本案言詞辯論終結前，檢察官、被告及其辯護人均無聲
    明異議，本院審酌該言詞陳述或書面陳述作成時之情況，該
    證據之取得並無不法，認為以之作為本案證據亦屬適當，且
    經本院合法調查，自有證據能力。
二、被告之辯解：
    訊據上訴人即被告矢口否認有製造、販賣偽藥犯行，辯稱：
    我是僾諦爾公司負責人，自80年起至94年4 月止有製造、販
    賣牙寶貝，產品中「齒色還原液」及「牙周復健液」之瓶罐
    標示「依衛署藥字：361180號製造」等字樣，是表示依照該
    字號製造，是屬於口腔清潔用品，不是藥品，衛生署不予列
    管；牙寶貝所含的成份事先不知道是屬於藥品列管，委託光
    南公司生產時有要該公司函查是否有列管藥品，惟光南公司
    表示是口腔清潔用品不屬於化妝品，衛生署不予列管，至於
    光南公司有無查明是否屬於藥品，我不知道；牙寶貝的廣告
    內容沒有載明有治療的功能等語。選任辯護人為被告辯護意
    旨略以：被告主觀上並無明知係偽藥而製造、販賣，客觀上
    牙寶貝3 項產品並非「藥品」，縱設屬於藥品，被告行為時
    即80年起至94年4 月間亦非屬應申請許可證後始得製造、販
    賣之藥品；退步言之，苟被告構成犯罪，惟被告於事前確實
    有相當之證據確認自己所委託製造及販賣之牙寶貝產品非屬
    偽藥，請依刑法第16條免除或減輕其刑；又被告並無詐欺消
    費者之故意及行為，依光南公司提供被告之台灣省政府71年
    3 月1 日函，函文意旨牙膏不屬於化妝品，應不予列管，致
    被告相信牙寶貝產品確實不需申請許可證即可製造、販賣，
    因此始於產品上標示「依衛署藥字第361180號製造」，目的
    在表示被告確實依上開函釋製造牙寶貝產品，並非表示牙寶
    貝產品已經衛生署核准許可證製造，故被告確無不法所有意
    圖，亦無施用詐術之認識及行為。苟被告仍構成犯罪，然被
    告並無前科，無犯罪之故意與惡意，且無消費者投訴受有傷
    害，而本案法定刑為7 年以下有期徒刑之罪，不得易科罰金
    ，請予公益捐或社會勞動服務等方式諭知附條件緩刑，俾勵
    被告自新。
三、經查：
  (一)按有關藥品的定義，依藥事法第6條規定：「藥事法所稱藥
    品，係指(一)載於中華藥典或經中央衛生主管機關認定之其他
    各國藥典、公定之國家處方集，或各該補充典籍之藥品。(二)
    未載於前款，但使用於診斷、治療、減輕或預防人類疾病之
    藥品。(三)其他足以影響人類身體結構及生理機能之藥品。(四)
    用以配製前三款所列之藥品」。因之是否屬於藥事法第6 條
    所稱之藥品，自應依上開規定而為認定，並無授權衛生主管
    機關行政院衛生署以命令補充。故若符合藥品之定義，縱未
    經行政院衛生署公告列管，亦無礙其屬於藥事法第6 條所稱
    之藥品。又藥品之製造，依藥事法第39條第1 項規定，應將
    其成分、規格、性能、製法之要旨，檢驗規格與方法及有關
    資料或證件，連同原文和中文標籤、原文和中文仿單及樣品
    ，並繳納費用，申請中央衛生主管機關查驗登記，經核准發
    給藥品許可證後，始得製造。又產品是否屬藥品列管之判定
    ，主要是依據藥事法第6 條之規定，經參酌各產品之處方、
    成分、含量、用法用量、用途/ 作用/ 效能說明，上市品之
    包裝（外盒、標籤、說明書）等詳細資料據以憑核，而非單
    就所含成分即予以判定，亦有行政院衛生署食品藥物管理局
    99年10月4 日FDA 藥字第09900503342 號函一份在卷可稽（
    見本院卷第86頁）。
  (二)查被告自80年間起至94年4 月間止，委託光南化學工廠股份
    有限公司（下稱光南公司，光南公司嗣由伯城鋁業有限公司
    承繼）製造「牙寶貝」產品，並於夜市販賣予不特定人等情
    ，已據被告供承在卷（見本院卷第39頁反面）；又被告所製
    造、販賣之「牙寶貝」，為三合一產品，其產品分別為潔白
    粒子、齒色還原液及牙周復健液，其各產品之主要成分詳如
    附表所示。又該「牙寶貝」產品是否應依藥品列管？偵查中
    經檢察官送請行政院衛生署鑑定結果：「檢體「潔白粒子」
    為含calcium phosphate ，silicon dioxide ，salicylic
    acid，alcohol 等成分之口腔清潔粉；「齒色還原液」含
    hydrochloric acid 24% ，salicylic acid 0.2% ，citric
    acid等成分，作為軟化齒石、清潔牙垢等用途，該產品2 項
    ，應屬藥品列管，經查本署藥品許可證電腦資料，本署未曾
    核准該等產品；至「牙周復健液」檢體依其標示及案附等資
    料，查無該品主成分、用法、用途等詳細資料，是否應屬藥
    品管理，無法據以判定，惟倘為含essential oils，salicy
    lic acid，vitamin D3等成分之口腔清潔液則應屬藥品列管
    且本署未曾核准該產品」等語，有行政院衛生署97年11月24
    日衛署藥字第0970336006號函一份在卷可稽（見偵卷第89頁
    ）。經原審再函請該機關就「牙寶貝」所含成分為釋明，經
    該機關函復：「查本署依據甲○○君檢送潔白白粒、齒色還
    原液及牙周復健液之相關資料，該3 項產品皆含水揚酸（
    salicylic acid），其中齒色還原劑含24% 試藥等級鹽酸（
    hydrochlorlc acid ），且該品之酸鹼值為1 。依據中華藥
    典第6 版之記載，水揚酸為角貿溶解藥，濃鹽酸含HCl35-38
    % ，稀鹽酸含HC1 約10% ，作為製劑輔助劑。本署90年3 月
    1 日衛署藥字第0900012003號公告修訂本署85年4 月12日衛
    署藥字第85018570號公告「指示藥品審查基準一般膚外用劑
    及鎮暈劑」之規定，該成分為皮膚外用成分，藥品仿單需加
    註「不要觸碰眼部、臉部、陰部、黏膜」，另查Martindale
    醫藥品集，記載「必須避免接觸口、眼及其它黏膜」等語，
    有該機關98年11月24日衛署藥字第0980029501號函一份存卷
    可參（見原審卷第155 頁）。再經本院函請該機關就前揭牙
    寶貝產品成分何者屬藥事法第6 條所示「藥品」釋示，經該
    機關函復：三項產品所含成分：Salicyllc acid、Dibasic
    calclum phosphate 、Vitamin D3、Alcohol 、Peppermint
    oil 、Sodium benzoate 、Hydrochloric acid （含HC135~
    38% w/w ）、diluted hydrochloric acid （含HCI 約10%
    w/w ）經查載於中華藥典第4 版（84年）至第6 版（95年）
    。並說明：「依據中華藥典第4 版至第6 版，皆記載salicy
    lic acid外用作為角貿溶解劑；hydrochloric acid （含
    HCl35~38%)及diluted hydrochloric acid （含HCl 約10%
    w/w)成分，作為製劑輔助劑。另依據本署90年3 月1 日衛署
    藥字第0900012003號公告修訂本署85年4 月12日衛署藥字第
    85018570號公告「指示藥品審查基準一般皮膚外用劑及鎮暈
    劑」之規定，salicylic acid為皮膚外用成分，藥品仿單須
    加註「不得觸碰眼部、臉部、陰道、黏膜」，另查Martinda
    le醫藥品集記載，salicylic acid應避免接觸口、臉黏膜接
    觸；hydrochloric acid 應避免與牙齒接觸，因此該二種成
    分如直接用於口腔，除具影響人類身體結構及生理機能，同
    時應考量其安全性。」等語，亦有該機關99年10月4 日FDA
    藥字第0990050342號函一份在卷可稽（見本院卷第86頁）。
    則依上開中央衛生主管機關行政院衛生署函釋意旨，被告所
    製造、販賣之「牙寶貝」產品，其部分成分確屬載於中華藥
    典之藥品，依藥事法第6 條規定，其屬於藥事法所稱之藥品
    並不因有無經行政院衛生署以行政命令公告列管而有影響。
  (三)再產品是否屬藥品列管，主要是依據藥事法第6 條之規定，
    並參酌各產品實際之配方、成分、含量、用法用量、用途/
    作用/ 效能說明，上市品之包裝（外盒、標籤、說明書）等
    詳細資料據以憑核，而非單就所含成分即予以判定，已如前
    述。經查依卷附「牙寶貝」產品之使用說明載明：「牙周復
    健液：適用於紅腫、酸痛、出血、牙肉萎縮」，「齒色還原
    液：適用於頑垢、煙垢、檳榔垢、茶漬、咖啡垢。用量：1
    滴，調配潔白粒子6 列刷毛量，保存：冰箱冷藏一個月洗白
    一次」（見偵卷第31頁），再依「牙寶貝」外包裝標示「全
    方位口腔清潔組、三合一、給我三分鐘，給你漂亮一輩子、
    牙寶貝、保證白、牙齒洗白、根治牙周病」，而「牙周復健
    液」之產品外包裝，標示：「適用於牙周復健，保護牙齦，
    改善牙齦萎縮，牙齦外露，酸軟，出血，口臭等口腔疾病及
    口腔傷口的清潔與復健... 」，而「齒色還原液」外包裝之
    注意事項一則載明：「擦拭時請避開嘴唇及傷口，避免刺激
    感」（見偵卷第58頁）。依上開「牙寶貝」產品之使用說明
    、產品外包裝及注意事項，均強調治療牙周病效果，且可短
    時間美白牙齒，尤以其外包裝標明「依衛署藥字第361180號
    製造」，亦徵被告係將「牙寶貝」產品以藥品販賣，而非單
    純之口腔清潔用品，其產品屬性應屬藥品，應可確定。
  (四)被告委由光南公司所製造之「牙寶貝」產品，既屬藥品列管
    ，自應依藥事法第39條第1 項規定，將其成分、規格、性能
    、製法之要旨，檢驗規格與方法及有關資料或證件，連同原
    文和中文標籤、原文和中文仿單及樣品，並繳納費用，申請
    中央衛生主管機關查驗登記，經核准發給藥品許可證後，始
    得製造；其未經核准，擅自製造者，依同法第20條第1 款規
    定，即屬偽藥。
  (五)被告雖以其委請光南公司生產「牙寶貝」產品時，曾請光南
    公司查明是否需取得許可證，惟光南公司告以牙膏不屬於化
    妝品，不予列管等語，因而辯稱其主觀上並無犯罪故意云云
    ，並提出臺灣省政府71年3 月1 日函復光南公司函一份為證
    。然查：被告提出前揭載明「牙膏不屬化妝品，應不予列管
    」之臺灣省政府函，其函文僅說明牙膏不屬化妝品，而不予
    列管，並未說明被告所生產之「牙寶貝」產品屬於「牙膏」
    或被告所生產之「牙寶貝」產品非屬於「藥品」，且查產品
    是否屬藥品列管，主要是依據藥事法第6 條之規定，並參酌
    各產品實際之配方、成分、含量、用法用量、用途/ 作用/
    效能說明，上市品之包裝（外盒、標籤、說明書）等詳細資
    料據以憑核，而非單就所含成分即予以判定，已如前述。被
    告既於「牙寶貝」產品之使用說明及外包裝上標示療效，且
    於注意事項亦載明應避免擦拭嘴唇、傷口，顯見被告亦認「
    牙寶貝」產品並非單純之口腔清潔用品，而屬藥品，其提出
    前揭臺灣省政府函文，實不足證明被告無主觀之犯意。再查
    本案係緣起中天電視台於95年4 月8 日至台中市大雅夜市及
    4 月9 日至台中市○○○路等二處夜市，採訪拍攝被告於該
    二址販售「牙寶貝」產品，經將所購得之「牙寶貝」產品送
    請學術機構化驗結果，認為並無所標示之療效，隨於95年4
    月10日在晚間新聞時段播出，被告嗣以中天電視台涉犯刑法
    誹謗罪嫌，於95年12月7 日向臺灣士林地方法院提出告訴，
    該案經檢察官偵查結果，認嫌疑不足，對於採訪記者及參與
    檢驗之教授均為不起訴處分，有臺灣士林地方法院檢察署95
    年度他字第4168號卷可稽。而本案係臺灣士林地方法院檢察
    署檢察官另行分案偵查，並於96年12月13日由臺灣高等法院
    檢察署令轉臺灣板橋地方法院偵查，則被告雖於本案偵查、
    審理時多次提出其向行政院衛生署函請釋明「牙寶貝」產品
    屬性之行政院衛生署96年9 月5 日、96年10月15日、97年6
    月27日、97年7 月22日、97年9 月22日、98年5 月12日、98
    年7 月1 日、98年7 月16日、98年8 月25日、98年9 月3 日
    、98年9 月7 日函（見偵卷第88、102 、104 、114 、131
    頁，原審卷第45、76、81、101 頁、141 至151 頁），然此
    均係被告於經中天電視台披露其製造、販賣偽藥後，事後向
    行政院衛生署所為之函釋，不足證明被告於其製造「牙寶貝
    」產品之初，即已盡其查明之能事，因誤信「牙寶貝」產品
    非屬藥品而予製造，被告辯稱其主觀上並無製造偽藥之故意
    云云，不足採信。
  (六)再被告並未取得主管機關許可證，然卻於其「牙寶貝」產品
    之外包裝標明「依衛署藥字第361180號製造」，已足使一般
    不特定之消費者誤認「牙寶貝」產品已經中央衛生主管機關
    審驗合格，核准製造，其品質有保障，因陷於錯誤而購買，
    此觀被告亦自承：「齒色還原液瓶罐上有張貼「衛署藥字第
    361180號」，因為我在解說販賣時，客戶會要求衛生署的許
    可字號，所以我才將光南公司上開函文字號貼在產品上」（
    見偵卷第5 號）、「我牙寶貝有一部分是光南公司幫我製造
    的，剩下的部分是我自己製造的，我一直問光南說要如何申
    請衛生署字號，因為光南跟我說這個是不用衛生署字號，所
    以我才不得已直接用光南的衛生署字號」（偵卷第61頁）即
    明，被告為使不特定消費者陷於錯誤而購買，其具主觀不法
    所有意圖，乃甚明確。
  (七)綜上所述，本件事證明確，被告犯行堪以認定，應予依法論
    科。
四、新舊法比較：
  (一)按被告行為後，藥事法第82條、第83條於95年5 月30日修正
    公布，自95年7 月1 日施行。修正前第82條規定：「製造或
    輸入偽藥或禁藥者，處7 年以下有期徒刑，得併科新台幣15
    萬元以下罰金。犯前項之罪，因而致人於死者，處無期徒刑
    或7 年以上有期徒刑，致重傷者，處3 年以上10年以下有期
    徒刑。第1 項之未遂犯罰之」。修正後第82條規定：「製造
    或輸入偽藥或禁藥者，處10年以下有期徒刑，得併科新臺幣
    1 千萬元以下罰金。犯前項之罪，因而致人於死者，處無期
    徒刑或10年以上有期徒刑，致重傷者，處7 年以上有期徒刑
    。因過失犯第1 項之罪者，處3 年以下有期徒刑、拘役或科
    新臺幣50萬元以下罰金。第1 項之未遂犯罰之。」。修正前
    第83條規定：「明知為偽藥或禁藥，而販賣、供應、調劑、
    運送、寄藏、牙保、轉讓或意圖販賣而陳列者，處5 年以下
    有期徒刑，得併科新台幣10萬元以下罰金。犯前項之罪，因
    而致人於死者，處7 年以上有期徒刑，致重傷者，處1 年以
    上7 年以下有期徒刑。因過失犯第1 項之罪者，處1 年以下
    有期徒刑、拘役或新台幣10萬元以下罰金。第一項之未遂犯
    罰之。」。修正後第83條規定：「明知為偽藥或禁藥，而販
    賣、供應、調劑、運送、寄藏、牙保、轉讓或意圖販賣而陳
    列者，處7 年以下有期徒刑，得併科新臺幣5 百萬元以下罰
    金。犯前項之罪，因而致人於死者，處7 年以上有期徒刑，
    致重傷者，處3 年以上12年以下有期徒刑。因過失犯第1 項
    之罪者，處2 年以下有期徒刑、拘役或科新臺幣30萬元以下
    罰金。第1 項之未遂犯罰之。」。經比較修正前後藥事法第
    82條、第83條規定，修正後之規定並無較有利於被告，依刑
    法第2 條第1 項前段規定，應適用修正前藥事法第82條、第
    83條之規定。
  (二)再被告行為後，刑法於94年2 月2 日修正公布，95年7 月1
    日生效施行，修正後刑法第2 條第1 項「行為後法律有變更
    者，適用行為時之法律。但行為後之法律有利於行為人者，
    適用最有利於行為人之法律」之規定，係規範行為後法律變
    更所生新、舊法律比較適用之準據法，於刑法修正施行後，
    自應適用該修正後之第2 條第1 項之規定，為「從舊、從輕
    」之比較；又比較新舊法時，應就罪刑有關之共犯、未遂犯
    、想像競合犯、牽連犯、連續犯、結合犯，以及累犯加重、
    自首減輕暨其他法定加減原因（如身分加減）與加減例等一
    切情形，綜其全部罪刑之結果而為比較後，再適用有利於行
    為人之法律處斷，而不得一部割裂分別適用不同之新、舊法
    （最高法院24年上字第4634號、29年上字第964 號判例意旨
    及最高法院95年度第8 次刑事庭會議決議參照）。茲分別比
    較如下：
  1.修正前藥事法第82條第1 項製造偽藥罪、第83條第1 項明知
    為偽藥而販賣罪、刑法第339 條第1 項詐欺取財罪，其法定
    刑均有罰金刑之規定，而依修正前刑法第33條第5 款規定，
    罰金為1 銀元以上，另依現行法規所定貨幣單位折算新臺幣
    條例及廢止前罰金罰鍰提高標準條例規定，罰金數額提高2
    至10倍，並以1 銀元折算新臺幣3 元。修正後刑法第33 條
    第5 款將罰金刑提高為新臺幣1 千元以上，並以百元計算之
    。且依增訂刑法施行法第1 條之1 規定，刑法第339 條第1
    項所定罰金之貨幣單位改為新臺幣，且罰金數額提高為30
    倍。是以藥事法第82條第1 項、第83條第1 項及刑法第339
    條第1 項所定罰金刑之最高數額，於上開規定修正前後仍屬
    一致，並無不同，然其罰金刑之最低數額，則以修正前較低
    ，則修正前之規定對被告較為有利。
  2.刑法第55條牽連犯之規定業於94年2 月2 日修正刪除，並於
    95年7 月1 日施行。是於新法修正施行後，被告之數犯罪行
    為，即須分論併罰。此刪除雖非犯罪構成要件之變更，但顯
    已影響被告刑罰之法律效果，自屬法律有變更，經比較結果
    ，修正前之規定較有利於被告。
  3.刑法第56條連續犯規定，於刑法修正施行後已刪除，此項修
    正雖非犯罪構成要件修正，惟已影響行為人之法律效果，自
    屬法律有變更。被告所犯製造、販賣偽藥、詐欺取財數罪，
    除符合接續犯、集合犯得依實質一罪論處外，應依數罪併罰
    之例處斷。經比較結果，以修正前之規定較有利於被告。
  4.經綜合比較結果，修正後之刑法並無較有利於被告，依刑法
    第2條第1項前段規定，應適用修正前刑法之規定。
五、核被告所為，係犯修正前藥事法第82條第1 項製造偽藥罪、
    同法第83條第1 項販賣偽藥罪，刑法第339 條第1 項之詐欺
    取財罪。被告利用不知情之光南公司為其製造偽藥，為間接
    正犯。被告先後多次製造偽藥、販賣偽藥、詐欺取財，其時
    間緊接，方法相同，所犯係犯罪構成要件相同之罪名，顯均
    係出於概括犯意反覆而為，應依修正前刑法第56條規定，均
    論以連續犯一罪，並均加重其刑。其製造偽藥係為供販賣，
    又其於「牙寶貝」產品外包裝標示「依衛署藥字第361180號
    製造」，表示該「牙寶貝」產品已經衛生主管機關審驗合格
    取得許可證，致使不特定消費者陷於錯誤而利於其販賣偽藥
    ，則所犯製造偽藥、販賣偽藥、詐欺取財犯行間，均有原因
    、目的及方法、結果之牽連關係，應依修正前刑法第55條規
    定論以牽連犯一罪從一重之製造偽藥罪處斷。
六、原審以被告犯行明確而予論罪科刑，固非無見。惟查：(一)藥
    事法第82條、第83條於95年5 月30日修正公布，同年7 月1
    日施行，原判決疏未比較新舊法，適用法律已有違誤。(二)被
    告委由不知情之光南公司為其製造偽藥「牙寶貝」產品，為
    間接正犯，原判決未予認定，亦有疏誤。(三)被告製造偽藥「
    牙寶貝」產品之目的係為供其販賣，則其製造偽藥與販賣偽
    藥二行為間即有方法、結果之牽連關係，應依修正前刑法第
    55條規定論以牽連犯一罪，從一重處斷，原判決認被告係以
    一行為而犯數罪名，依想像競合犯從一重處斷，法律見解，
    容有未洽。被告上訴否認犯罪，雖無理由，惟原判決既有上
    開可議之處，應由本院撤銷原判決，並自為判決。爰審酌被
    告並無犯罪前科，素行良好，有本院被告前案紀錄表一份在
    卷可稽，其明知所製造之「牙寶貝」產品含有多種載於中華
    藥典之原料藥成分，卻未向衛生主管機關申請查驗取得許可
    證，即委由不知情之光南公司製造，且為使其產品利於銷售
    販賣，更於產品外包裝上標示「依衛署藥字第361180號製造
    」，使不特定消費者陷於錯誤而予購買，危害國人身體健康
    ，其製造、販賣之時間非短，數量甚多，所獲利益應屬可觀
    ，且犯後仍否認犯行等一切情狀，量處如主文所示之刑，又
    被告行為後，中華民國九十六年罪犯減刑條例於96年7 月16
    日施行，被告犯罪時間（自80年至94年4 月）在96年4 月24
    日以前，所犯為藥事法第82條第1 項製造偽藥罪，合於減刑
    條件，應依本條例第2 條第1 項第3 款之規定，減其宣告刑
    2 分之1 。
七、末按被告未曾受有期徒刑以上刑之宣告，有本院被告前案紀
    錄表一份在卷可稽，其因一時短於思慮，致觸犯刑章，經此
    偵審程序，當知所警惕，信無再犯之虞，又被告罹患泛焦慮
    症及精神官能性憂鬱症，此有亞東紀念醫院診斷證明書一份
    可佐（見原審法院卷第85頁），本院審酌上情，因認所宣告
    之刑以暫不執行為適當，爰併予宣告緩刑2 年，並諭知被告
    應向公庫支付新台幣20萬元，以啟自新。
八、扣案如附表所示之偽藥「牙寶貝」1 組（三合一，含「潔白
    粒子」、「齒色還原液」及「牙周復健液」），均為被告所
    有因本件犯罪所得暨供其犯本件犯罪所用之物，業據被告供
    明在卷，爰依刑法第38條第1 項第2 款、第3 款規定宣告沒
    收。
據上論斷，應依刑事訴訟法第369 條第1 瑣前段、第364 條、第
299 條第1 項前段，修正前藥事法第82絛第1 項、第83條第1 項
，刑法第2 條第1 項前段、第11條前段、第339 絛第1 項、第38
第1 項第2 款、第3 款，修正前第55條、第56條、刑法第74條第
1 項第1 款、第2 項第4 款，中華民國九十六年罪犯減刑條例第
2 條第1 項第3 款、第7 條，判決如主文。
本案經檢察官沈世箴到庭執行職務。
中    華    民    國    99    年    11    月    9     日
                  刑事第八庭  審判長法  官  張傳栗
                                    法  官  劉嶽承
                                    法  官  黃斯偉
以上正本證明與原本無異。
如不服本判決，應於收受送達後10日內向本院提出上訴書狀，其
未敘述上訴之理由者並得於提起上訴後10日內向本院補提理由書
（均須按他造當事人之人數附繕本）「切勿逕送上級法院」。
                                    書記官  王宜玲
中    華    民    國    99    年    11    月    9     日
附錄：本案論罪科刑法條全文
95年5 月30日修正公布前藥事法第82條第1項
製造或輸入偽藥或禁藥者，處十年以下有期徒刑，得併科新臺幣
一千萬元以下罰金。
以犯前項之罪為常業者，處五年以上十二年以下有期徒刑，得併
科新臺幣二千五百萬元以下罰金。
犯前二項之罪，因而致人於死者，處無期徒刑或十年以上有期徒
刑，致重傷者，處七年以上有期徒刑。
因過失犯第一項之罪者，處三年以下有期徒刑、拘役或科新臺幣
五十萬元以下罰金。
第一項及第二項之未遂犯罰之。
95年5 月30日修正公布前藥事法第83條第1項
明知為偽藥或禁藥，而販賣、供應、調劑、運送、寄藏、牙保、
轉讓或意圖販賣而陳列者，處七年以下有期徒刑，得併科新臺幣
五百萬元以下罰金。
以犯前項之罪為常業者，處二年以上十年以下有期徒刑，得併科
新臺幣二千五百萬元以下罰金。
犯前二項之罪，因而致人於死者，處七年以上有期徒刑，致重傷
者，處三年以上十二年以下有期徒刑。
因過失犯第一項之罪者，處二年以下有期徒刑、拘役或科新臺幣
三十萬元以下罰金。
第一項及第二項之未遂犯罰之。
中華民國刑法第339條第1項
（普通詐欺罪）
意圖為自己或第三人不法之所有，以詐術使人將本人或第三人之
物交付者，處5年以下有期徒刑、拘役或科或併科1千元以下罰金
。
以前項方法得財產上不法之利益或使第三人得之者，亦同。
前二項之未遂犯罰之。
附表：
┌──┬────────────┬────────────┬────────────┐
│名稱│潔白粒子                │齒色還原液              │牙周復健液              │
├──┼────────────┼────────────┼────────────┤
│成分│Dibasic calcium         │Distilled water         │ESA（Essential oiI,     │
│    │phosphate               │Extra pure reagent      │Salicylic acid,         │
│    │Silicon dioxide         │Hydrochloric Acid24%    │Antioxidant ）          │
│    │Surfactant              │Peppermint oil          │Almumin glue,Egg        │
│    │Peppermint oil          │Salicylic acid O.2%     │albumen                 │
│    │Salicylic acid          │                        │Vitamin D3              │
│    │Alcohol                 │                        │Chlorophyllin           │
│    │Sodium Benzoate         │                        │Sodium Benzoate         │
│    │Essential oil           │                        │Peppermint oil          │
│    │                        │                        │Saccharin               │
└──┴────────────┴────────────┴────────────┘

司法院資訊處製作；財團法人民間司法改革基金會備份。
